【裁判字號】    97,上訴,2985
【裁判日期】    971105
【裁判案由】    偽造文書
【裁判全文】
臺灣高等法院刑事判決                97年度上訴字第2985號
上  訴  人
即  被  告  乙○○
                    （另案於臺灣臺北監獄士林分監執行中）
上列上訴人因偽造文書案件，不服臺灣士林地方法院97年度訴字
第109號，中華民國97年4月3日第一審判決（起訴案號：臺灣士
林地方法院檢察署96年度偵字第14636號、第14727號），提起上
訴，本院判決如下：
    主  文
原判決撤銷。
乙○○行使偽造私文書，足以生損害於公眾及他人，處有期徒刑
伍月，如易科罰金，以新臺幣壹仟元折算壹日。臺北市政府警察
局北市警交字第AEW178771號舉發違反道路交通管理事件通知單
移送聯、存根聯上「收受通知聯者簽章」欄內偽造之「甲○○」
署押各壹枚均沒收。
    事  實
一、乙○○於民國九十六年十一月二十日下午五時三十五分許，
    在臺北市○○區○○路某公車站牌前，將車號AVU-989號重
    型機車違規停放於該公車站牌前，為臺北市政府警察局士林
    分局警員李瑋華發現趨前取締，乙○○竟持前由不詳姓名成
    年男子，以其所交付之照片偽造而成之「甲○○」國民身分
    證，供李瑋華填單舉發交通違規（乙○○行使偽造身分證部
    分，業經原審以之為其另犯之偽造公印文罪所吸收，而依偽
    造公印文罪判處罪刑確定），李瑋華乃據以填製駕駛人為「
    甲○○」之北市警交字第AEW178771號之舉發違反道路交通
    管理事件通知單一式三聯（包括通知聯、移送聯及存根聯）
    ，填妥後交付乙○○收受，乙○○即基於行使偽造私文書之
    犯意，在該移送聯之「收受通知聯者簽章」欄內偽簽「甲○
    ○」之署押一枚（並自動複寫於該通知單存根聯之「收受通
    知聯者簽章」欄內），而假冒「甲○○」名義，偽造「甲○
    ○」已收受該舉發通知單通知聯之私文書後，持以行使交付
    予取締之警員李瑋華，足以生損害於「甲○○」及警政機關
    對道路交通違規事件舉發之正確性。嗣於同年十一月二十一
    日上午十時許，乙○○另持偽造之甲○○健保卡向臺北市北
    投區戶政事務所申請「甲○○」名義之戶籍謄本（業經原審
    判處罪刑確定）時，為該戶政事務所人員查覺有異，報警處
    理，經警扣得上開偽造之「甲○○」身分證及舉發通知單通
    知聯，始循線查悉上情。
二、案經臺北市政府警察局北投分局報請臺灣士林地方法院檢察
    署檢察官偵查起訴。
    理  由
一、訊據上訴人即被告乙○○矢口否認有前揭冒名簽收舉發通知
    單之犯行，辯稱：伊係將其胞弟之機車借給孫偉忠之友人，
    係該友人違規停車，並冒名簽收舉發通知單，其於返還機車
    時，同時將簽收之舉發通知單通知聯交給伊；而且伊雖未交
    付行車執照給該友人，但有將伊與胞弟同住之住址口頭告知
    該人，其顯因誤記，致舉發通知單上所記載之車主住址與實
    際住址不符，可見確實非伊冒名簽收云云。惟查上揭被告持
    偽造之「甲○○」身分證供取締員警填單後，被告再冒「甲
    ○○」名義簽收舉發通知單之事實，迭據被告於警詢、檢察
    官偵查及原審審理時坦承不諱（見第三九一號偵查卷影本第
    九頁，第一四三六三號偵查卷影本第十一、三十九、八十二
    頁，原審卷影本第十四頁、第六十一頁背面、第八十二頁）
    ，並有偽造之「甲○○」國民身分證一張扣案及被告冒「甲
    ○○」名義簽收前揭舉發通知單通知聯之存根聯影本一紙附
    卷（見同上第一四六三六號偵查卷影本第一０九頁）可資佐
    證。被告於本院審理時翻異前詞，否認冒名簽收，已難採信
    ；況依被告所述，於出借機車時，既未一併交付行車執照，
    顯無另外單單告知借用人車主地址之必要，所辯係借用人誤
    記地址云云，亦悖於情理，反而益見係被告為使日後難以追
    查，始自行將車主地址其中「一三八巷」刻意口述成「一八
    六巷」讓警員記載，情極明灼，綜上，被告所辯，要屬畏罪
    圖卸之詞，殊無可採。事證已明，被告聲請傳喚孫偉忠到庭
    以查明機車借用人之姓名云云，核無必要。被告冒「甲○○
    」名義簽收舉發通知單之通知聯，自足以生損害於「甲○○
    」及警政機關對道路交通違規事件舉發之正確性。本件事證
    明確，被告犯行堪以認定。
二、按在舉發違反道路交通管理事件通知單移送聯「收受通知聯
    者簽章」欄內偽簽他人姓名，自不待依習慣或特約，單從形
    式上觀察，即足以知悉係表示由該他人名義出具領收通知聯
    之證明，此與事先在印妥內容之收據上偽簽他人姓名之情形
    ，無分軒輊，當然屬於刑法第二百十條所稱之私文書（最高
    法院八十三年度台上字第六六三一號判例意旨參照）。被告
    偽簽「甲○○」姓名，冒「甲○○」名義簽收前開舉發通知
    單之通知聯，再將冒名簽收之私文書，持以行使交付予取締
    警員，核其所為，係犯刑法第二百十六條、第二百十條之行
    使偽造私文書罪，其偽造署押為偽造私文書之部分行為，偽
    造之低度行為應為行使之高度行為所吸收，均不另論罪。原
    審據以論罪科刑，固非無見。惟被告另外所犯共同行使變造
    私文書罪之犯行，原審僅量處有期徒刑四月（按此部分，亦
    據被告撤回上訴而確定），本件同性質之犯行，原審並未說
    明特別理由，即量處被告有期徒刑七月稍嫌過重。被告上訴
    ，否認犯行，雖無理由；且本件犯罪情節，實無科以最低度
    刑仍嫌過重之顯有可憫恕之情形，被告請求依刑法第五十九
    條規定酌減其刑云云，亦無理由。惟原判決既有前揭可議之
    處，自應由本院撤銷改判。爰審酌被告之素行、犯罪之動機
    、手段、所生損害及犯後態度等一切情狀，量處如主文第二
    項所示之刑，並諭知易科罰金之折算標準。臺北市政府警察
    局北市警交字第AEW178771號舉發違反道路交通管理事件通
    知單移送聯、存根聯上「收受通知聯者簽章」欄內偽造之「
    甲○○」署押各一枚，應依刑法第二百十九條之規定，不問
    屬於犯人與否，均宣告沒收。
據上論斷，應依刑事訴訟法第三百六十九條第一項前段、第三百
六十四條、第二百九十九條第一項前段，刑法第二百十六條、第
二百十條、第四十一條第一項前段、第二百十九條，判決如主文
。
本案經檢察官李月治到庭執行職務。
中    華    民    國    97    年    11    月    5     日
                  刑事第二十一庭審判長法  官  蔡彩貞
                                      法  官  許永煌
                                      法  官  曾家貽
以上正本證明與原本無異。
如不服本判決，應於收受送達後十日內向本院提出上訴書狀，其
未敘述上訴之理由者並得於提起上訴後十日內向本院補提理由書
（均須按他造當事人之人數附繕本）。
                                      書記官  廖素花
中    華    民    國    97    年    11    月    7     日
附錄論罪科刑法條全文：
中華民國刑法第二百十六條
行使第二百十條至第二百十五條之文書者，依偽造、變造文書或
登載不實事項或使登載不實事項之規定處斷。
中華民國刑法第二百十條
偽造、變造私文書，足以生損害於公眾或他人者，處五年以下有
期徒刑。


司法院資訊處製作；財團法人民間司法改革基金會備份。
